臺灣高等法院臺中分院民事裁定　94年度破抗字第10號
抗　告　人　台福塑膠有限公司
法定代理人　李丁福
抗告人因聲請宣告破產事件，對於民國94年5月10日臺灣台中地
方法院94年度破字第33號所為裁定提起抗告，本院裁定如下：
      主    文
抗告駁回。
抗告程序費用由抗告人負擔。
      理    由
一、原裁定意旨略以：按破產者，乃係債務人不能清償其債務時
    ，為使多數債權人之債權能獲致公平之滿足，就債務人之總
    財產強制執行，對全體債權人為平等之清償，即所謂一般的
    強制執行，此與普通之強制執行，係就各個債權人之債權個
    別之執行，而執行之範圍，亦非必及於債務人之總財產者有
    別。破產之目的，既係為維護多數債權人之利益而設，故破
    產實應以多數債權人存在為要件，如債權人僅有一人，則僅
    為個別之強制執行為已足，殊無耗費長久時間進行繁複破產
    程序之必要。是以破產法雖未明文規定多數債權人之競合，
    為破產宣告之要件，然就破產法理而言，此應為當然之解釋
    。再參諸最高法院六十五年臺抗字第三二五號判例亦闡釋：
    破產之聲請，固應以多數之債權人之存在為前提，而聲請破
    產非不得由其中一債權人為之，但如債權僅有一人，既與第
    三人無涉，自無聲請破產之必要等要旨，足見實務上亦認破
    產須有多數債權人存在為前提。經查，抗告人於其聲請狀所
    附之資產負債表（暨財務狀況說明書）記載，現有資產為現
    金五百萬元，惟其債務部分僅係稅捐債務乙項，金額已合計
    為一億二千六百八十五萬二千三百四十九元。而稅捐之徵收
    優先於普通債權，稅捐稽徵法第六條第一項，定有明文。是
    本件縱有次於優先於普通債權人存在，亦難謂已具備破產產
    宣告之要件，其僅為個別之強制執行為已足，殊無進行破產
    程序之必要，駁回抗告人之聲請等語。
二、抗告意旨則略以：(一)賦與債務人在經濟上重新再起機會為現
    代進步之破產法大都採取非懲罰主義之立法原則，不再將破
    產視為犯罪行為。債務人若不幸陷於不能清償之窮境，固然
    應將其全部財產提供所有債權人，依破產程序公平分配於債
    權人。若破產程序終結者，於合於一定法定要件下，債權未
    能受清償部分，其請求權或債務視為消滅，債務人於破產程
    序終結後，在經濟上能擺脫所有殘餘之債務負擔，從而重新
    再起。破產制度上之各種設計，不僅為債權人之利益著想，
    同時亦為兼顧債務人之利益。破產法上各種有利於債務人之
    規定，例如破產及其家屬之必要生活費用及喪葬費，視為財
    團費用，隨時由破產財團為清償。專屬於破產財團，得由破
    產人自由保有及處分。於破產財團分配未認可前，得經由破
    產管理人向債權人會議提出調協計劃，期以保持原來之事業
    。可知破產制度並非絕對對於債務人不利之制度，所以破產
    宣告，除債權人得為聲請外，亦得由債務人為聲請，顯見破
    產制度之主要功能絕非僅在使所有債權人公平受償，而應有
    更進一步，具有賦與債務人重新再起機會之功能。(二)按「破
    產，對債務人不能清償債務者，宣告之」、「破產宣告後，
    如破產財團之財產不敷清償財團費用及財團債務時，法院因
    破產管理人之聲請，應以裁定宣告破產終止」破產法第五十
    七條、第一百四十七條分別定有明文。顯見對於破產之宣告
    要件，法律僅規定債務人不能清償債務者為已足，此見參見
    最高法院八十六年台抗字第四七九號裁定「破產，對債務人
    不能清償債務者，宣告之，為破產法第五十七條所明定。又
    依同法第一百四八條規定之旨趣，除債務人之財產不敷清償
    破產財團之費用及財團債務外，尚難認債務人無宣告破產之
    實益。是以法院就破產之聲請，應依職權為必要之調查，倘
    債務人確係毫無財產可構成破產財團，或債務人之財產不敷
    清償破產財產之費用及財團之債務，無從依破產程序清理其
    債務時，始得以無宣告破產之實益，裁定駁回聲請，此觀司
    法院二十五年院字第一五０五號解釋自明，顯見，原裁定法
    院強以破產之宣告需有多數債權人為要件，實係增加法律所
    無之限制，影響人民之權益，而與法有違。(三)更何況，縱使
    依「破產實應以多數債權人存在為要件」，本件破產之聲請
    應已符合：查，本件破產債權人除財政部台灣省中區國稅局
    、台中市稅捐稽徵處外，尚有陳雪禎、漢宇律師事務所、以
    及陳榮東會計師事務所等，縱使上開財政部台灣省中區國稅
    局、台中市稅捐稽徵處依稅捐稽徵法之規定具有優先受償之
    地位，然而並不因此而使得其他債權人之地位喪失，因此，
    本件債權人因屬多數，而與最高法院六十五年台抗字第三二
    五號判例所揭示之要旨不符，而無適用之餘地。(四)再者，與
    此相類似之案件，即債務人僅就稅捐之負擔之金額已高於債
    務人之現有資產，惟法院仍依法為准予宣告破產之裁定，顯
    見，實務仍肯認相類似案件仍符合破產之要件，並有破產之
    實益。本件實乃具備破產之要件，原裁定之認定實具有瑕疵
    等語云云。
三、按法院就破產之聲請，應依職權為必要之調查，倘債務人確
    係毫無財產可構成破產財團，或債務人之財產不敷清償破產
    財團之費用及財團之債務，無從依破產程序清理其債務時，
    即得以無宣告破產之實益，裁定駁回聲請（司法院二十五年
    院字第一五○五號解釋、最高法院八十六年度台抗字第四七
    九號裁定意旨參照）。因此，若債務人毫無財產，則破產財
    團即不能構成，至若破產財團雖勉可組成，然其破產財團之
    財產尚不足清償破產程序之費用，更遑論清償破產債權，參
    酌破產法第一百四十八條規定之意旨，亦無進行破產程序之
    必要，依法即應駁回其聲請。
四、經查本件抗告人向原審法院為本件破產宣告之聲請時，已陳
    明其自停止營業迄今，總計負債新台幣（下同）一億二千七
    百三十七萬二千三百四十九元，經抗告人盤查其資產總值，
    僅有五百萬元，依其提出之債權人清冊亦明確記載其積欠財
    政部台灣省中區國稅局為一千一百二十三萬零二百五十四元
    ，台中市稅捐稽徵處高達一億一千五百六十二萬二千零九十
    五元，此有抗告人所提出清算後資產負債表、債權人清冊等
    資料為證（原審卷第九頁以下），依稅捐稽徵法第六條第一
    項規定，稅捐之徵收自應優先於普通債權。
五、第查破產法第一百十二條亦規定對於破產財團之財產有優先
    權之債權，於破產程序中應優先於他債權而受清償，揆諸前
    開說明，抗告人之資產既僅有現金五百萬元，顯不足以清償
    前開欠稅，則其破產財團雖勉可組成，亦不足以清償破產財
    團之費用，其餘之破產債權更無從依破產程序受償，原審法
    院因之參酌破產法理之意旨，認抗告人無進行破產程序之必
    要，據以駁回抗告人宣告破產之聲請，於法並無違誤。抗告
    人主張本件破產債權人除財政部台灣省中區國稅局、台中市
    稅捐稽徵處外，尚有陳雪禎、漢宇律師事務所、以及陳榮東
    會計師事務所等，縱使上開財政部台灣省中區國稅局、台中
    市稅捐稽徵處依稅捐稽徵法之規定具有優先受償之地位，然
    而並不因此而使得其他債權人之地位喪失，因此，本件債權
    人因屬多數，而與最高法院六十五年台抗字第三二五號判例
    所揭示之要旨不符，而無適用之餘地。再者，與此相類似之
    案件，即債務人僅就稅捐之負擔之金額已高於債務人之現有
    資產，惟法院仍依法為准予宣告破產之裁定，顯見，實務仍
    肯認相類似案件仍符合破產之要件，並有破產之實益。是原
    審法院率爾認定破產財團之財產不敷清償該財團費用據以駁
    回抗告人之聲請，於法尚有違誤，為其抗告理由云云，惟未
    舉證證明抗告人之財產足敷清償破產財團之費用及財團之債
    務，其據此提起抗告，不能認為有理由，應予駁回。
六、綜上所述，原法院以抗告人破產之聲請為無理由，遂以裁定
    駁回本件抗告人之聲請，並無違誤，抗告意旨仍執陳詞據以
    指摘原裁定不當，求予廢棄，為無理由，應予駁回。
據上論結，本件抗告為無理由，依破產法第五條，民事訴訟法第
四百九十五條之一第一項、第四百四十九條第一項、第九十五條
、第七十八條，裁定如主文。
中　　華　　民　　國　　94　　年　　6 　　月　　22　　日
                      民事第一庭審判長法　官  林陳松
                                      法　官  李寶堂
                                      法　官  鄭金龍
以上正本係照原本作成。
如不服本裁定應於送達後十日內向本院提出再抗告狀，並繳納再
抗告費新臺幣1,000元。再為抗告應以適用法規顯有錯誤為理由
，並經本院之許可，該許可以原裁定所涉及之法律見解具有原則
上之重要性者為限。
                                      書記官  林桂鳳
中　　華　　民　　國　　94　　年　　6 　　月　　24　　日
                                        　　　　　　　Ｂ
